【裁判字號】    96,訴,218
【裁判日期】    970630
【裁判案由】    強盜等
【裁判全文】
臺灣桃園地方法院刑事判決               96年度訴字第218號
公  訴  人  台灣桃園地方法院檢察署檢察官
被      告  甲○○
                    號
指定辯護人  本院公設辯護人  丁○○
被      告  乙○○
                    （現於臺灣桃園監獄執行中）
選任辯護人  王唯鳳律師
上列被告因強盜等案件，經檢察官提起公訴（95年度偵字第2083
3 號），本院判決如下：
    主  文
乙○○傷害人之身體，處有期徒刑肆月，減為有期徒刑貳月，如
易科罰金，以新臺幣壹仟元折算壹日。其餘被訴部分無罪。
甲○○無罪。
    事  實
一、乙○○於民國95年8 月26日晚間，應戊○○之請託而由甲○○陪同，駕駛車牌號碼5L－2192號自用小客車搭載戊○○前
    往戊○○當時男友丙○○位於桃園縣平鎮市○○路○ 段 269
    號13樓之1 住處（鄰近環南路與新富四街口之「特力屋」）
    ，欲搬離戊○○所置放於該處之物品。於到達該處後，因戊○○表示已用盡行動電話之預付金額，乃於上樓前向乙○○
    借用其所有門號「0000000000」之行動電話，而乙○○、甲○○則位於樓下等候。後因戊○○遲不下樓歸還行動電話，
    乙○○竟因而心生不滿，待戊○○在同日晚間11時50分許，
    自丙○○住處下樓後，持西瓜刀頂向戊○○之胸口，意在質
    問，而戊○○為避免受傷，乃以右手徒手抓住西瓜刀，乙○○見狀竟基於傷害他人身體之犯意，將所持之西瓜刀往回抽
    割，因而致戊○○右手掌受有深部撕裂傷併2 條指神經及 1
    條肌肉斷裂之傷害。嗣因戊○○報警而循線查獲乙○○，始
    知悉上情。
二、案經戊○○訴由桃園縣政府警察局平鎮分局報請臺灣桃園地
    方法院檢察署檢察官偵查後提起公訴。
    理  由
甲、有罪部分：
壹、程序事項：
    本案認定犯罪事實所引用之本案卷內所有卷證資料（包含文
    書證據、物證等證據），並無證據證明係公務員違背法定程
    序所取得，且被告乙○○及其之選任辯護人，於本院審理終
    結前就卷內所有之卷證資料之證據能力均表示無意見，又卷
    內之文書證據，亦無刑事訴訟法第159 條之4 之顯有不可信
    之情況與不得作為證據之情形，則依刑事訴訟法第159 條之
    5 之規定，本案認定犯罪事實所引用之本案卷證所有文書證
    據、物證等證據，均有證據能力。
貳、實體事項：
一、被告乙○○固不否認確有於上開所示日期，應告訴人戊○○
    之要求而由被告甲○○陪同，駕車搭載戊○○前往丙○○之
    上開住處，且戊○○所受傷勢係其攜帶之西瓜刀所造成，惟
    矢口否認有何傷害之犯行，辯稱：因戊○○懷疑被告甲○○
    與伊當時男友丙○○有曖昧關係，故撥打其之上開行動電話
    ，要其約被告甲○○至信義國小談判，見面後兩人即發生爭
    吵，戊○○便提議前往找丙○○對質，至丙○○住處樓下後
    ，戊○○即向其借手機並獨自上樓找丙○○，約半小時後，
    戊○○提著行李下樓，並表示甫與丙○○爭吵，其見現場氣
    氛不是很好，擔心戊○○之安全，便由車上取出西瓜刀，然
    丙○○並未一同下樓，詎此時戊○○見其手上持有西瓜刀，
    即強搶欲再上樓與丙○○理論，其不從，兩人乃因而發生拉
    扯，是戊○○所受傷勢係於拉扯中所造成，其並非故意持刀
    傷害告訴人云云，惟查：
    (一)上開犯罪事實，業據證人即同案被告甲○○於本院審理中
      具結證稱：當日係戊○○請託被告乙○○搭載告訴人前往
      丙○○家搬家，而伊剛好在被告乙○○車上，乃一同前往
      ，嗣到達丙○○住處樓下後，因戊○○表示未攜帶行動電
      話，故向被告乙○○借用，並表示10分鐘後即會下樓。然
      戊○○遲不下樓，經被告乙○○以公共電話撥打其借予戊○○之行動電話催促，戊○○仍不予理會，被告乙○○乃
      因而心生不滿，口中並唸唸有詞。而待戊○○自丙○○住
      處下樓後，伊見戊○○手上大包小包，即趨前幫忙提行李
      ，並與戊○○一同走向被告乙○○駕駛之上開車輛，詎此
      時被告乙○○即由車上取出西瓜刀，平指向戊○○之胸前
      ，質疑戊○○係在「裝肖仔（台語）」，為何遲不下樓，
      戊○○見狀便徒手抓住西瓜刀，被告乙○○亦隨即將刀往
      回抽，戊○○之手掌即開始流血等語屬實，且證人戊○○
      於本院審理中亦具結證述：當日被告乙○○一直向渠借錢
      ，渠表示無錢可借，被告乙○○即因而心生不滿，強搶渠
      隨身攜帶之錢包，渠欲伸手將錢包要回，即遭被告乙○○
      持西瓜刀往渠頭上劈下，渠因近視未載眼睛，誤以為是球
      棒，故空刀奪白刃，右手掌乃因而受傷等語，兩者就有關
      傷害部分係因戊○○徒手握住被告乙○○所持西瓜刀而造
      成之證述大致相符（惟證人戊○○證稱被告乙○○當日向
      渠借款不成後，另起犯意強盜渠財產部分，為本院所不採
      ，詳如後述），自堪信為真實。
    (二)被告乙○○雖以上開情詞置辯，然不僅已與其在警詢供稱
      之係證人戊○○向其表示要前往與丙○○談判，可能會挨
      打等語，而未提及證人戊○○懷疑被告甲○○與丙○○有
      曖昧關係不符，且證人戊○○亦證稱渠未曾懷疑被告甲○○與丙○○有曖昧關係，此核與證人即共同被告甲○○、
      證人丙○○證述之伊等2 人互不認識等語相符，則被告乙○○上開所辯前往丙○○住處之原因，已顯非事實；又依
      被告乙○○所辯稱之其係擔心證人戊○○之安危始從車上
      拿出西瓜刀，且無傷害證人戊○○之意圖，則是時被告乙○○必係手握刀柄，衡情證人戊○○亦無強搶之可能，蓋
      證人戊○○並無可施力之處，亦即，除被告乙○○所握住
      之刀柄外，證人戊○○碰觸西瓜刀之其住任何部位，均有
      受傷之預見，依理自無在不會危及證人戊○○自身安全之
      情形下，仍動手強搶被告乙○○所持之西瓜刀之可能。復
      以被告乙○○辯稱之證人戊○○受傷過程，亦顯與被告甲○○所述不同，而被告甲○○雖同為本案之共同被告，然
      證人戊○○於本院審理中亦證稱渠當時係為找到被告甲○○，始於警詢中陳稱被告甲○○與被告乙○○一同動手強
      取渠之財物，然事實上被告甲○○於被告乙○○強取錢包
      之際，尚有勸阻被告乙○○等語，堪認被告甲○○不僅未
      與被告乙○○一同強取證人戊○○之財物，亦未共同傷害
      證人戊○○，則被告甲○○相較於被告乙○○而言，就本
      案較無利害關係，再參以上開所述被告乙○○之供述顯與
      常情不符，是本院認應以被告甲○○之證述較為可採信。
      準此，即足證被告乙○○應係為脫免其因不耐久候進而傷
      害證人戊○○之罪責，始虛構因證人戊○○懷疑被告甲○○與丙○○有暖昧關係，故於證人戊○○與丙○○吵架後
      ，其擔心證人戊○○之安危始拿出西瓜刀，並在拉扯中證
      人戊○○不責傷害到自己之情節，是被告乙○○所辯，自
      屬卸責之詞，不足採信。
    (三)本案係因被告乙○○不耐久候始持西瓜刀頂向證人戊○○
      一節已為本院所認定，而西瓜刀本即得以輕易傷害他人身
      體，且被告乙○○更於戊○○徒手握住西瓜刀後，將西瓜
      刀往後抽割，而非放手以避免戊○○受傷，自堪認定其於
      行為時確具有傷害戊○○身體之故意。此外，戊○○因而
      受有傷害之情，復有敏盛綜合醫院診斷證明書1 紙及敏盛
      綜合醫院95年12月1 日敏醫字第0950004117號函所附病歷
      1 份附卷可稽，是本案事證明確，被告乙○○此部分之犯
      行洵堪認定，應依法論科。
二、核被告乙○○所為，係犯刑法第277 條第1 項之普通傷害罪
    。爰審酌被告乙○○僅因細故即持刀傷害戊○○之身體，且
    迄仍未與戊○○達成和解或賠償戊○○之損害，復於本院審
    理中飾詞狡辯，態度不佳，並兼衡戊○○所受傷勢輕重等一
    切情狀，量處如主文所示之刑。至被告乙○○所用以傷害戊○○之西瓜刀1 把，雖係供被告乙○○犯本案之罪所用之物
    ，惟未據扣案，且查無積極證據足認尚屬存在，為免將來執
    行之困難，爰不併為沒收之諭知，附此敘明。
三、末查，被告乙○○所犯上開之罪之時間，係在96年4 月24日
    以前，且所犯合於中華民國九十六年罪犯減刑條例所規定之
    減刑條件，爰依該條例之規定，減其刑期之2 分之1 為有期
    徒刑2 月，併諭知易科罰金之折算標準。
乙、無罪部分：
一、公訴意旨略以：被告甲○○於95年8 月26日23時許，持被告
    乙○○所使用之門號「0000000000」行動電話，撥打戊○○
    所使用之門號「0000000000」行動電話，邀約戊○○在桃園
    縣平鎮市○○路與新富四街口特力屋賣場前見面，欲向戊○○借款。於是日23時50分許，戊○○依約在上開地點與被告
    乙○○、甲○○碰面後，因戊○○表示沒錢借予被告2 人，
    被告乙○○、甲○○竟基於意圖為自己不法所有之強盜及傷
    害犯意聯絡，由被告乙○○由車內取出西瓜刀1 把，動手砍
    傷戊○○，致戊○○受有右手掌深部撕裂傷併2 條指神經及
    1 條肌肉斷裂之傷害，而不能抗拒後，共同強盜戊○○隨手
    攜帶之小錢包1 個【內有現金新臺幣（下同）約1,000 餘元
    】，得手後被告2 人即駕車逃離現場，因認被告2 人共同涉
    犯有刑法第330 條第1 項之加重強盜罪嫌，及被告甲○○另
    涉犯有刑法第277 條第1 項之普通傷害罪嫌等語。
二、按犯罪事實應依證據認定之，無證據不得認定犯罪事實；不
    能證明被告犯罪者，應諭知無罪之判決，刑事訴訟法第 154
    條第2 項及第301 條第1 項分別定有明文。又按刑事訴訟法
    上所謂認定犯罪事實之證據，係指足以認定被告確有犯罪行
    為之積極證據而言，如未能發現相當證據或證據不足以證明
    ，自不能以推測或擬制之方法，以為裁判基礎，最高法院29
    年上字第3105號及40年臺上字第86號分別著有判例要旨可資
    參照。復按刑事訴訟上證明之資料，無論其為直接或間接證
    據，均須達於通常一般之人均不致有所懷疑，而得確信其為
    真實之程度，始得據為有罪之認定，若其關於被告是否犯罪
    之證明未能達此程度，而有合理懷疑之存在，致使無從形成
    有罪之確信，根據「罪證有疑，利於被告」之證據法則，即
    不得遽為不利被告之認定，最高法院76年臺上字第4986號亦
    著有判例意旨可資參照。再依刑事訴訟法第154 條所規定之
    無罪推定原則及證據裁判原則，並非僅為被告個人之訴訟利
    益而設，尤其重在發現真實以求國家刑罰權之正確行使。若
    無足可證明被告從事犯罪構成要件之積極證據，無論假定某
    一被告為犯人而命其自證無罪，藉以過濾及鎖定特定犯罪人
    ，或推測被告涉及之某項罪名，而依其自辯過程蒐求該被告
    生活經歷資料，藉以判斷其究竟有無構成特定犯罪，俱非法
    之所許。
三、本件公訴人認被告乙○○、甲○○共同涉犯有刑法第330 條
    第1 項及被告甲○○另涉犯有同法第277 條第1 項之犯行，
    無非係以證人戊○○於警詢之陳述、偵查中之證述、敏盛綜
    合醫院診斷證明書、病歷，及被告乙○○、甲○○2 人先後
    之供述均不同一，足認其2 人係為掩飾打電話予戊○○係為
    向戊○○借錢及被告乙○○持刀傷害證人戊○○係因借錢不
    成而強取之事實，為其主要論據。而被告2 人固不否認當日
    被告乙○○係應戊○○之要求而由被告甲○○陪同，駕車搭
    載戊○○前往丙○○位於特力屋附近之住處，且戊○○所受
    傷勢係由被告乙○○攜帶之西瓜刀所造成，惟均堅決否認有
    何強盜取財之犯行，被告甲○○亦堅決否認有傷害之犯行，
    被告乙○○辯稱：因戊○○懷疑被告甲○○與伊當時男友丙○○有曖昧關係，故撥打其之上開行動電話，要其約被告甲○○至信義國小談判，見面後兩人即發生爭吵，戊○○便提
    議前往找丙○○對質，至丙○○住處樓下後，戊○○即向其
    借手機並獨自上樓找丙○○，約半小時後，戊○○提著行李
    下樓，並表示甫與丙○○爭吵，其見現場氣氛不是很好，擔
    心戊○○之安全，便由車上取出西瓜刀，然丙○○並未一同
    下樓，詎此時戊○○見其手上持有西瓜刀，即強搶欲再上樓
    與丙○○理論，其不從，兩人乃因而發生拉扯，是戊○○所
    受傷勢係於拉扯中所造成，其並未向戊○○借錢，亦未強盜
    戊○○之財產等語，辯護意旨則略以：證人戊○○先後證述
    顯然不一，自不得遽即認定被告乙○○此部分之犯行等語；
    被告甲○○辯稱：當日係戊○○請託被告乙○○搭載告訴人
    前往丙○○家搬家，而伊剛好在被告乙○○車上，乃一同前
    往，嗣到達丙○○住處樓下後，因戊○○表示未攜帶行動電
    話，故向被告乙○○借用，並表示10分鐘後即會下樓，然戊○○遲不下樓，經被告乙○○以公共電話撥打其借予戊○○
    之行動電話催促，戊○○仍不予理會，被告乙○○乃因而心
    生不滿，待戊○○自丙○○住處下樓後，伊見戊○○手上大
    包小包，即趨前幫忙提行李，並與戊○○一同走向被告乙○○駕駛之上開車輛，詎此時被告乙○○即由車上取出西瓜刀
    ，平指向戊○○之胸前，質疑戊○○為何遲不下樓，戊○○
    見狀便徒手抓住西瓜刀始受傷，惟當日與被告乙○○均未向
    戊○○借錢，亦未談及任何有關金錢之事宜等語，辯護意旨
    則略以：證人戊○○先後就當日遭強盜金額及過程所述不一
    ，且縱被告乙○○確有持刀砍傷戊○○，被告甲○○亦無阻
    止之義務及可能，當不得僅因證人戊○○之供述即認定被告
    甲○○與被告乙○○就上開犯行具有犯意聯絡及行為分擔等
    語，經查：
    (一)證人戊○○雖證稱當日被告乙○○係因向渠借錢不成始強
      盜渠身上之錢包，然被告乙○○、甲○○均已堅決否認當
      日曾開口向戊○○借錢，且戊○○於本院審理中亦證稱：
      當日被告2 人一直打電話向渠借錢，於渠與丙○○爭吵之
      過程中，被告2 人亦陸陸續續撥打電話予渠，渠便因而一
      邊應付被告2 人，一邊與丙○○爭吵，而當日渠與丙○○
      一開始係因渠當時懷孕，就究竟係要墮胎或與丙○○結婚
      之情而爭吵，後來則又為了被告2 人打電話來借錢之事爭
      吵，則衡情若戊○○於爭吵過程中有接聽電話並談論到借
      錢之事宜，丙○○應不致完全沒有印象，惟證人丙○○於
      本院審理中乃係證述：當日係單純因彼與戊○○感情之事
      而爭吵，但並未論及是否要墮胎或有他人向戊○○借錢，
      而據戊○○表示該日係戊○○之朋友戴她過去，並在樓下
      等待等語，兩者顯不相符。再參以戊○○於本院審理中證
      稱之：當日下午5 、6 時許，被告2 人先搭載渠至丙○○
      家中，並於向渠拿走1,000 元後即先離去，渠便搭乘計程
      車回家，嗣後渠與丙○○又在電話中爭吵，渠乃再搭乘計
      程車至丙○○家，後被告2 人則又再打電話予渠借錢，經
      渠表示人在丙○○家中，被告2 人即前往該處樓下等候等
      語，亦核與丙○○證述之：戊○○於案發前幾日即已離開
      彼之住處，至案發日始有再回去1 次，且於爭吵後，戊○○即帶著私人物品離開等語顯不相同，而丙○○於本案並
      無任何利害關係，衡情亦無偏袒被告2 人或戊○○之必要
      ，是本院認丙○○之證詞應較與事實相符而堪採信，則既
      戊○○就當日究係如何到丙○○家、到達後因何事發生爭
      吵、有無於爭吵過程中接聽被告2 人之電話等發生經過之
      證詞，均顯與丙○○所述不同，渠證述之被告2 人當日向
      渠借錢一節是否為真，自非無疑。
    (二)戊○○復證稱當日被告乙○○係強搶渠隨身攜帶之錢包，
      ，而錢包內本來有1,200 元，加上丙○○所放入之 1,500
      元，共係損失2,700 元等語，然此亦與丙○○證述之：彼
      與戊○○交往及同居約半年之時間，依彼所知，戊○○從
      來不帶錢包在身上，證件均交由父母保管，現金則直接放
      在口袋，而彼當日亦未放入1,500 元至戊○○之錢包，且
      當日彼駕車載送戊○○前往醫院就醫之過程中，係先返回
      戊○○住處向戊○○之母親己○○○拿取戊○○之健保卡
      ，並在途中之檳榔攤買飲料時，係由戊○○由口袋拿出現
      金付帳等語不符。而丙○○上開所述則與證人己○○○於
      本院審理中證稱之：戊○○之健保卡均係由伊保管，而當
      日伊在家中洗碗，突然接到戊○○之電話表示渠之手被砍
      斷，不久便由丙○○駕車搭載戊○○返家，並由伊陪同前
      往醫院就醫，途中確有於檳榔攤前稍作停留等語；及戊○○證述之：當日就醫送中，因渠覺得口渴，故有在檳榔攤
      購買飲料等語相符，則若戊○○當日確有攜帶錢包，並已
      為被告2 人所強行搶走，渠又如何得以由口袋取出現金以
      支付檳榔攤飲料之費用？又承上所述，當日戊○○與丙○○吵架後，即將私人物品搬離丙○○之住處，堪認兩人當
      日應係有相當嚴重之爭執，已達分手之地步，則衡情丙○○於該情形下亦不可能於當日再私自放入1,500 元之現金
      於戊○○之錢包之中，是本院認應以丙○○證述之戊○○
      於案發時並無攜帶錢包，且彼亦未放入任何現金等語為可
      採信。準此，則被告2 人又如何得以強行搶走戊○○之錢
      包？是戊○○此部分之證述，亦顯有疑義，而不得僅以渠
      片面且與其他證人不符之證述，即使本院遽信渠證述當日
      有攜帶錢包，且遭被告2 人強行搶走乙情屬實。
    (三)公訴意旨雖謂被告2 人就案發過程之供述亦顯不相符，足
      認其2 人係為掩飾因借款不成而另起強盜犯意，於傷害戊○○之手掌，致使戊○○不能抗拒後，強行取走戊○○錢
      包之罪行，始虛構係單純陪同戊○○前往找丙○○吵架，
      且戊○○係因強搶西瓜刀而不慎割傷自己（依被告乙○○
      之供述），及被告乙○○因不耐久候而傷害戊○○（依被
      告甲○○之供述）之事實，然承上所述，被告乙○○係為
      脫免其之傷害犯行始為不實供述，則被告2 人之供述有所
      出入，乃屬必然，尚不得遽以推論被告甲○○所辯即非真
      實，況戊○○之先後證述實多有歧異，憑此亦不得使本院
      產生戊○○當日確有攜帶錢包，且為被告2 人強行取走之
      確信，是公訴人以此為由，謂被告2 人即有強盜戊○○財
      物之犯行，容有誤會。又既本案係被告乙○○因不耐久候
      始以西瓜刀傷害戊○○一節已為本院所認定，且亦無證據
      可證被告甲○○就此傷害犯行與被告乙○○間有犯意聯絡
      及行為分擔，再參以戊○○嗣後於本院審理中證稱之僅有
      被告乙○○傷害渠之身體並強行取走錢包，被告甲○○並
      未參與其中等語，自亦不得率予認定被告甲○○於本案有
      何共同傷害戊○○之犯行。
    (四)綜上，本案僅有單一證人戊○○前後矛盾之指訴，自不得
      遽為被告2 人不利認定，亦即，依卷內所示資料，尚無法
      使通常一般之人均不致有所懷疑，而得確信被告2 人涉犯
      加重強盜罪，及被告甲○○涉犯傷害罪為真實之程度。此
      外，復查無其他積極證據足證被告2 人確有公訴人所指犯
      行，揆諸上開說明，既無從證明被告2 人此部分之犯罪，
      自應為無罪之諭知，以昭審慎。
據上論斷，應依刑事訴訟法第299 條第1 項前段、第301 條第 1
項，刑法第277 條第1 項、第41條第1 項前段，刑法施行法第 1
條之1 第1 項、第2 項前段，中華民國九十六年罪犯減刑條例第
2 條第1 項第3 款、第7 條、第9 條，判決如主文。
本案經檢察官董良造到庭執行職務。
中    華    民    國    97    年    6     月    30    日
                    刑事第十庭  審判長法  官   江德民
                                      法  官   陳世旻
                                      法  官   蘇昌澤
以上正本證明與原本無異。
如不服本判決，應於判決送達後10日內向本院提出上訴狀（應附
繕本），其未敘述上訴理由者，應於上訴期間屆滿後20日內補提
理由書狀於本院，上訴於臺灣高等法院。
                                      書記官   田宜芳
中    華    民    國    97    年    7     月    1     日
附錄論罪科刑依據之法條：
中華民國刑法第277 條（普通傷害罪）
傷害人之身體或健康者，處3 年以下有期徒刑、拘役或1 千元以
下罰金。
犯前項之罪因而致人於死者，處無期徒刑或7 年以上有期徒刑；
致重傷者，處3 年以上10年以下有期徒刑。


司法院資訊處製作；財團法人民間司法改革基金會備份。
